【裁判字號】    90,易,89
【裁判日期】    900301
【裁判案由】    竊盜
【裁判全文】
臺灣屏東地方法院刑事判決                              九十年度易字第八九號
    公  訴  人  臺灣屏東地方法院檢察署檢察官
    被      告  甲○○
    被      告  丁○○
右列被告因竊盜案件，經檢察官提起公訴（八十九年度偵字第六八六五號），本院判
決如左：
    主  文
甲○○、丁○○均無罪。
     理  由
一、公訴意旨略以：甲○○及鐘壽福二人，共同基於意圖為自己不法所有之犯意聯絡
    ，於民國八十九年十二月五日清晨六時許，在屏東縣新園鄉○○村○○路旁之西
    瓜田，由甲○○至田裡竊取小玉西瓜，鍾福壽則將所駕駛之自小貨車停於一旁把
    風，當甲○○竊得西瓜六粒後，上開西瓜田之看管人乙○○到場而當場查獲並報
    警處理，因認被告二人所為，係犯刑法第三百二十條第一項之竊盜罪嫌。
二、按犯罪事實應依證據認定之，無證據不得推定其犯罪事實。又不能證明被告犯罪
    者，應諭知無罪之判決，刑事訴訟法第一百五十四條、第三百零一條第一項分別
    定有明文。又認定不利被告之事實，須依積極證據，苟積極證據不足為不利於被
    告事實之認定時，即應為有利於被告之認定，不必有何有利之證據；事實之認定
    ，應憑證據，如未能發現相當證據，或證據不足證明，自不能以推測或擬制之方
    法，以為裁判基礎，最高法院三十年上字第八一六號、四十年台上字八六號亦分
    別著有判例。另刑法上之竊盜罪，以意圖為自己或第三人不法之所有，而取他人
    之物，為其成立要件。如誤認係他人捨棄之物而取之者，自無不法所有之意圖，
    要難成立竊盜罪。
三、公訴人認被告甲○○及丁○○二人涉犯刑法第三百二十條第一項之竊盜罪嫌，無
    非以證人乙○○證稱及警員丙○○公務電話紀錄均稱：上開西瓜田係李宏元所有
    ，且該西瓜園正值採收期，西瓜均為良好等情。則一般均得想知係屬他人所有之
    物。再被告均不認識所供述之大胖子，豈能輕易相信該名大胖子所言。參以被告
    二人摘取西瓜之時間為人車稀少的清晨六點，足徵有心行竊及贓物領具為論據。
    訊據被告二人堅詞否認有何竊盜之情事，被告甲○○辯稱：因某胖子告知該西瓜
    園西瓜沒人要，伊才找來丁○○共摘西瓜欲供予豬吃，並非竊盜等語。被告丁○○辯稱：因甲○○告知上開西瓜園內西瓜沒人要，才欲摘取西瓜給豬吃，並非竊
    盜等語。經查：（一）被告二人於右揭時地共同摘取西瓜六顆一節，業據其等供
    承在卷，核與證人乙○○及到場處理之警員丙○○證述之情節相符，復有現場相
    片及贓物保領結書一紙在卷可證。再上開西瓜園正值採收期，被告二人所摘取之
    西瓜亦均良好等情，並經證人乙○○及丙○○證述明確，均堪認為真實。（二）
    被告丁○○於證人乙○○到場時，主動趨前詢問該西瓜園是否即將廢棄之事實，
    已據被告丁○○迭稱在卷，並經證人乙○○證實。則被告二人於摘取西瓜時見人
    前來，未迅即離去，反主動趨前探詢，衡與有心行竊之情有違。又被告丁○○以
    上開問題探詢，亦足認於案發前，確存有拾取廢棄西瓜之認知，是其等辯稱因某
    胖子稱該西瓜園係廢棄等語，實非子虛。被告二人有否行竊之意，已足懷疑。再
    參以上開西瓜園內西瓜稀疏，有現場相片可佐，證人乙○○復證稱案發後約十幾
    天即停止採收另行翻土處理之事實，則本件案發時上開西瓜園之客觀表徵上，自
    係居於作廢狀態之事實。衡無令人想知係屬他人想要之物。（三）、被告丁○○
    確豢養豬隻，有相片三紙及證明書在卷可證。而鄉間於農收近尾之際，多有在他
    人田地搜尋殘餘農作物使用之慣例，地主與撿取之人一般均相安無事，此於現時
    仍屬常態，是被告二人辯稱於廢棄西瓜園摘取西瓜而供豬吃食等語，亦有可據。
    再清晨六時許，天已微亮，恰為農作時間，行竊極易遭逮，被告二人居住鄉間豈
    有不知，是其等於上開時段下園摘取西瓜，如欲行竊實係自陷危險，此亦無足為
    被告不利之認定。綜上，被告二人所辯實非無稽。其等既因誤認西瓜園內之西瓜
    係他人捨棄之物而取之，自無不法所有之意圖，核以首揭說明，被告雖不免有民
    事上之侵權責任，仍要難認有何意圖為自己不法之所有，而竊取西瓜之犯意。此
    外，本院復查無其他積極證據足資證明被告二人犯罪，，是被告之犯罪即屬不能
    證明，自應為被告無罪之諭知。
據上論斷，應依刑事訴訟法第三百零一條第一項，判決如主文。
本案經檢察官薛水生到庭執行職務。
中      華      民      國      九十     年      三      月      一     日
                                      臺灣屏東地方法院刑事第二庭
                                                 法  官  林昌義
右正本證明與原本無異。
對於本判決如有不服應於收受送達後十日內向本院提出上訴書狀上訴於台灣高等法院
高雄分院並按他造當事人之人數附具繕本。
                                                 書記官  丁廣飛
中      華      民      國      九十      年      三     月      一     日


司法院資訊處製作；財團法人民間司法改革基金會備份。
